【裁判字號】    97,消債更,884
【裁判日期】    970926
【裁判案由】    更生事件
【裁判全文】
臺灣臺中地方法院民事裁定           97年度消債更字第884號
    聲  請  人
    即  債務人  乙○○
                          路2.
    代  理  人  丙○○  律師
    複  代理人  甲○○
上列聲請人與債權人台北富邦商業銀行股份有限公司、國泰世華
商業銀行股份有限公司、美商花旗銀行股份有限公司、荷商荷蘭
銀行股份有限公司台北分公司、渣打國際商業銀行股份有限公司
、香港商香港上海豐銀行股份有限公司、聯邦商業銀行股份有
限公司、遠東國際商業銀行股份有限公司、萬泰商業銀行股份有
限公司、台新國際商業銀行股份有限公司、中國信託商業銀行股
份有限公司、友邦國際信用卡股份有限公司間因消費者債務清理
事件聲請更生，本院裁定如下：
    主    文
本件移送臺灣桃園地方法院。
    理    由
一、按更生及清算事件專屬債務人住所地之地方法院管轄。不能
    依前項規定定管轄法院者，由債務人主要財產所在地之地方
    法院管轄，消費者債務清償條例第 5條有明文。次按關於更
    生或清算之程序，準用民事訴訟法之規定，而民事訴訟法規
    定，訴訟之全部或一部，法院認為無管轄權者，依原告聲請
    或依職權以裁定移送於其管轄法院，同法第15條及民事訴訟
    法第28條亦有明文。又依一定之事實，足認以久住之意思，
    住於一定之地域者，即為設定其住所於該地，為民法第20條
    所明定，是我國民法關於住所之設定，兼採主觀主義及客觀
    主義之精神，必須主觀上有久住一定地域之意思，客觀上有
    住於一定地域之事實，該一定之地域始為住所，故住所並不
    以登記為要件。又戶籍法為戶籍登記之行政管理規定，戶籍
    地址乃係依戶籍法所為登記之事項，戶籍地址並非為認定住
    所之唯一標準。
二、經查：本件更生之聲請，聲請人雖主張住所地為「台中縣清
    水鎮○○里○○鄰○○路23號」（原住「桃園縣觀音鄉富源村
    3鄰富源38之4號」，於97年 8月28日遷入，同日遷入者共有
    10人），惟聲請人工作地點為設於「桃園縣觀音鄉○○村○
    ○路2號」之「銘鈺精密工業股份有限公司」、設於「桃園
    縣平鎮市○○路南勢2段87巷62號5樓」之「睿士科技股份有
    限公司」、主要往來銀行為「新竹國際商業銀行新坡分行」
    、所有不動產「坐落桃園縣觀音鄉○○段 718地號土地及門
    牌號碼桃園縣觀音鄉○○村○○路○段581號」、聲請人聲請
    之財團法人金融聯合徵信中心當事人綜合信用報告--債務人
    清理條例前置協商專用債權人清冊上「戶籍地址（桃園縣觀
    音鄉富源村3鄰富源38之4號）、通訊地址（桃園縣觀音鄉觀
    音工業區國路 2號）」、前置協商聯絡地址為「桃園縣觀音
    鄉觀音工業區國路2號」，而前開「桃園縣觀音鄉富源村3鄰
    富源38之4號」住所 ，又係其配偶張震宏、長女張馨云（92
    年5月23日生）、長子張家睿（95年8月19日生）之住所，此
    有聲請人提出之戶籍謄本、存摺影本、薪資表、前置協商申
    請書、95、96年度綜合所得稅各類所得資料清單、財政部台
    灣省北區國稅財產歸屬資料清清單、土地登記謄本、勞工保
    險卡、勞工保險被保險人投保資料表附卷可稽。則依上開說
    明，堪認聲請人之生活中心並非在台中縣市，而應在桃園縣
    轄區。矧，債務人因消費者債務清理條例事件，本即應向實
    際住所地法院聲請，尚不得因所謂「專屬管轄」之規定，即
    衡量裁定「准予更生」難易程度之法院，選擇並創設「專屬
    管轄」之「戶籍地址」，再提出聲請，以求取裁定「准予更
    生」｛實際上，依消費者債務清理條例聲請更生，除傳訊無
    正當理由不到庭、逾期不補正等程序上之事由，可裁定駁回
    外，別無理由可以駁回，僅能准予更生，惟聲請更生事件，
    著重者在於債務人所提「更生方案」，是否能獲得債權人之
    可決，或法院逕予認可（第64條第 1項），尚難僅憑裁定准
    予更生，即認為「更生方案」必然會被債權人可決，或法院
    裁定逕予認可，附予敘明。｝，否則，即喪失消費者債務清
    理條例制定之本意。從而，本件應由聲請人實際住所地法院
    即臺灣桃園地方法院專屬管轄，爰依職權為移轉管轄。
三、依消費者債務清償條例第 5條、第15條及民事訴訟法第28條
    ，裁定如主文。
中    華    民    國    97    年    9     月    26    日
                  民事庭法  官  顏世傑
右為正本係照原本作成
如對本裁定抗告應於送達後10日內向本院提出抗告狀，並繳納新
台幣1000元之裁判費。
中    華    民    國    97    年    9     月    26    日
                        書記官  吳美鳳


司法院資訊處製作；財團法人民間司法改革基金會備份。
